臺灣臺北地方法院刑事判決　　　　　　　　　　　　　九十三年度簡上字第五七號
　　被　　告
　　即上訴人　　甲○○
　　　　　　　　　　　　國民
　　選任辯護人　景熙焱律師
右上訴人因違反商標法案件，不服本院九十三年度簡字第一二０號，中華民國九十三
年二月六日第一審判決（聲請簡易判決處刑案號：九十二年度偵字第一五二八號）
提起上訴，本院管轄第二審合議庭判決如左：
    主  文
原判決撤銷。
甲○○連續明知為未得商標權人同意，於同一商品，使用近似之註冊商標，而意圖販
賣而陳列，科罰金新台幣伍萬元，如易服勞役，以新臺幣玖佰元即銀元參佰元折算壹
日。扣案如附表所示仿冒商標商品均沒收。
    事  實
一、甲○○明知附表所示商標，已據「百慕達商耐克國際股份有限公司（NIKE  IN-
    TERNATIONAL LTD.）」向經濟部中央標準局（現改制為經濟部智慧財產局）申請
    註冊核准，取得商標專用權，並再授權予必爾斯藍基股份有限公司使用於冠帽產
    品，且仍在專用期間，未經商標專用權人授權，不得任意使用。詎甲○○明知自
    年籍姓名不詳之成年女子處受贈之商品帽子十三頂，其上有「ˇ」標記，係未得
    商標權人同意，於同一商品，使用上開近似之註冊商標，竟出於欺騙他人及使公
    眾誤信該商品性質之不法意圖以及基於概括之犯意，自民國（下同）九十二年六
    月二十三日起，連續二日在台北市○○○路○段一八○號前設攤公然陳列，欲以
    每頂新台幣一百二十元之價格販賣予不特定人，但尚未賣出。嗣於九十二年六月
    二十四日下午五時四十五分許，在前揭地點為警查獲，並扣得使用上開註冊商標
    之商品帽子十三頂。
二、案經必爾斯藍基股份有限公司訴由台北市政府警察局中山分局報請台灣台北地方
    法院檢察署檢察官偵查起訴。
    理  由
一、被告之辯解：
  (一)「ˇ」之符號本身並非商標：
    1.被告所販賣之有「ˇ」標記之帽子，該「ˇ」之符號本身並非商標。蓋商標係
      用以表彰商品來源，彰顯與其他同種商品之不同，故商標應具有辨識性、顯著
      性，否則無法區別商品之特徵，無法使一般人以商標認定產品之生產、製造者
      。告訴人之商標為「ＮＩＫＥˇ」而被告所販售之帽子為僅有「ˇ」，並無「
      ＮＩＫＥ」字樣，兩者顯有不同。
    2.「ˇ」本身並非商標，蓋此種圓形未具特殊性，故告訴人在登記商標時才需要
      加入「ＮＩＫＥ」四個英文字將之組合成商標，單獨之「ˇ」圖形祇為一般圖
      案不具顯著性，不得單獨登記為商標。
    3.以「ˇ」圓形配合文字之組合商標甚多，例如名祥實業社所申請之「冠帽襪、
      服飾用手套」之「亞吉」商標，同樣以「ˇ」圓形配合「ＡＲＧＹ」及「亞吉
      」文字，故必須結合圖形及文字才為一商標，若將「ˇ」與文字分離單獨使用
      ，基本上已不構一商標。蓋如此未具特徵而常見之圖形實不可能與文字分離而
      單獨成為商標。故被告販售之有「ˇ」圖形之帽若能成立對告訴人之侵害商標
      ，同理也同樣可以長江對「名祥實業社」之商標權之侵害，足證「ˇ」圖形，
      為常見之圖形，本身未具特殊性，雖可成為組合商標之一部分，但本身並非商
      標，故縱使用該「ˇ」於商品，亦無侵害商標可言。
  (二)被告販售之帽子，除有「ˇ」標記外，其下尚註記「ＡＲＧＹ」四個英文字母，
    與告訴人註冊之商標明顯不同，購買者可明確知悉其非告訴人之產品。且「ˇ」
    圖形與「ＡＲＧＹ」文字，為第三人「名祥實業社」所註冊登記，既為已登記之
    商鏢，其商標權亦不容告訴人任意指摘，無視他人之合法商標存在。
二、本院之判斷：
  (一)經查右揭事實，有仿冒商品帽子十三頂扣案可稽，並有商標註冊證影本一份、仿
    冒鑑定證明一份、扣案物品照片一張可證，核與告訴人必爾斯藍基股份有限公司
    指訴情節相符。
  (二)次查「ˇ」符號本身固非商標，惟查被告所販賣之商品，與告訴人經合法授權使
    用如附表所示商標指定使用商品，同為帽子。且被告所販賣商品所使用之商標為
    「ˇ」圖形，雖另標有「ＡＲＧＹ」文字，而與告訴人所使用商標之主要部分「
    ˇ」圖樣略有差異，但告訴人所使用如附表所示商標為世界著名商標，而被告販
    賣之帽子上標記「ˇ」圖形，其構圖、意匠均與告訴人所使用如附表所示之「ˇ
    」商標極其相似，於異時、異地施以一般人之觀察，顯有使消費者混淆誤認、無
    從分辨之虞，應屬近似，自構成商標權之侵害。
  (三)至被告辯稱所欲販賣帽子，係屬「ＡＲＧＹ」一詞，因「ＡＲＧＹ」註冊之商標
    並非「ˇ」圖形，亦顯與「ＡＲＧＹ」不符。是被告所辯，無非事後卸責之詞，
    不足採信。本件事證明確，被告犯行洵堪認定，應予依法論科。
三、論罪：
  (一)核被告所為，係明知為未得商標權人同意，於同一商品，使用近似商標之商品，
    仍加以意圖販賣陳列，係犯商標法第八十二條之罪。又查被告行為後，商標法已
    於九十二年五月二十八日修正公布，九十二年十一月二十八日生效。關於意圖販
    賣而陳列仿冒商標商品行為之刑事處罰，經比較新舊法結果，修正前商標法第六
    十三條規定與現行法第八十二條規定相同，爰依刑法第二條第一項前段之規定，
    適用裁判時之法律，併此敘明。
  (二)被告先後連續二天意圖販賣而陳列仿冒商標商品之行為，時間緊接，犯罪構成要
    件相同，顯係基於概括犯意反覆為之，為連續犯，應以一罪論，並依法加重其刑
    。
四、撤銷之理由：
    原審以被告犯罪事證明確，予以論罪科刑，固無不合。惟查被告所販賣商品所使
    用之商標，與告訴人所使用如附表所示商標並非完全相同，僅屬近似，原審認為
    二者相同，尚有未洽。雖被告上訴意旨否認犯罪，為無理由，惟原審判決既有未
    洽，自應由本院予以撤銷改判。
五、科刑：
    爰審酌被告不以正當途徑賺取錢財而侵害他人之商標權，欠缺保護智慧財產權之
    概念，但並無犯罪前科，尚屬初犯等一切情狀，量處如主文第一項所示之刑，並
    諭知易服勞役之折算標準，以示懲儆。
六、沒收：
    扣案如附表所示之仿冒商標商品，不問屬於被告與否，均應依商標法第八十三條
    規定宣告沒收。
七、應適用之法律：
    依刑事訴訟法第四百五十五條之一第三項、第三百六十九條第一項前段、第三百
    六十四條、第二百九十九條第一項前段，修正後商標法第八十二條、第八十三條
    ，刑法第二條第一項前段、第十一條前段、第五十六條、第四十二條第二項，罰
    金罰鍰提高標準條例第二條。
中　　　華　　　民　　　國　　九十三　　年　　　九　　　月　　三十  　　日
                                    臺灣臺北地方法院刑事第三庭
                                        審判長法  官  劉慧芬
                                              法  官  楊晉佳
                                              法  官  邱  琦
右正本證明與原本無異
本判決不得上訴。
                                              書記官  林素霜
中　　　華　　　民　　　國　　九十三　　年　　　九　　　月        　　　日
附錄本案論罪科刑法條：
商標法第八十一條：
未得商標權人或團體商標權人同意，有下列情形之一者，處三年以下有期徒刑、拘役
或科或併科新臺幣二十萬元以下罰金：
一  於同一商品或服務，使用相同之註冊商標或團體商標者。
二  於類似之商品或服務，使用相同之註冊商標或團體商標，有致相關消
    費者混淆誤認之虞者。
三  於同一或類似之商品或服務，使用近似於其註冊商標或團體商標之商
    標，有致相關消費者混淆誤認之虞者。
商標法第八十二條：
明知為前條商品而販賣、意圖販賣而陳列、輸出或輸入者，處一年以下有期徒刑、拘
役或科或併科新臺幣五萬元以下罰金。
